【裁判字號】    92,訴,519
【裁判日期】    921114
【裁判案由】    強盜
【裁判全文】
臺灣雲林地方法院刑事判決                          九十二年度訴字第五一九號
    公  訴  人  臺灣雲林地方法院檢察署檢察官
    被      告  丁○○
    被      告  丙○○
    右二人共同
    指定辯護人 本院公設辯護人乙○○
右列被告因強盜案件，經檢察官提起公訴（九十二年度偵字第三七四○號），本院判
決如左：
    主  文
丁○○意圖為自己不法之所有，結夥三人以上，以脅迫至使不能抗拒，而取他人之物
，累犯，處有期徒刑柒年貳月。
丙○○意圖為自己不法之所有，結夥三人以上，以脅迫至使不能抗拒，而取他人之物
，處有期徒刑伍年。
    事  實
一、丁○○曾於民國八十九年八月二十九日，復因違反槍砲彈藥刀械管制條例案件，
    經臺灣高等法院臺南分院判處有期徒刑一年三月，併科罰金新臺幣（下同）十五
    萬元，於同年十一月九日經最高法院駁回上訴而確定，並於九十一年四月十二日
    縮短刑期執行完畢。
二、陳國忠（六十二年四月八日生，另經檢察官簽分偵辦中）因故知悉位於雲林縣虎
    尾鎮○○街一四八號旁之「難得工地接待所」內置有大額現金，竟於九十二年八
    月十五日下午二時許，撥打丁○○之0000000000號行動電話，與丁○○聯絡，佯稱欲收取帳款而邀同前往，並告以丁○○另找一名友人共同前往，丁○○則撥打丙○○之0000000000號行動電話，邀約丙○○一同前往，
    並由丁○○駕駛其所有車牌號碼二三五０－ＧＬ號自小客車先前往臺南縣新營市
    ○○路和欣客運前（新營交流道下）搭載丙○○後，再到嘉義市○○路旁搭載陳
    國忠，三人會合後即經由中山高速公路共同前往上址「難得工地接待所」，於途
    中車上陳國忠始告知丁○○及丙○○欲進入該接待所內強取財物之計劃，而丁○○及丙○○二人因害怕陳國忠取笑，亦與陳國忠共同謀議，其三人遂共同意圖為
    自己不法之所有，於到達上址「難得工地接待所」後，由陳國忠在車上把風，推
    由丙○○及丁○○二人下車作案，其中丙○○手持陳國忠所提供之塑膠製玩具手
    槍一支（未扣案），丁○○則持其車上小孩所放置之玩具手槍一支（未扣案），
    其二人並頭戴鴨舌帽，於同日下午六時三十五分許，一同進入該接待所後，丁○○隨即做手槍上膛之動作，並喝令在場之人不要動，經問明現金放置何處後，即
    將戊○○、己○○、庚○○等人趕入廁所內，而以此脅迫方式，剝奪戊○○、己○○、庚○○等人之行動自由，至使不能抗拒，丙○○則依戊○○等人所述，於
    該接待所內搜括財物，而取得手提電腦一台、行動電話三支、皮包三只（內有現
    金二萬餘元、信用卡、提款卡、身分證、駕駛執照、行車執照等物）後迅速離去
    ，丁○○並於途中將其所持用之玩具手槍一支丟棄於八掌溪中。其後由丙○○分
    得現金五千元、手機一支，丁○○分得現金八千多元、手機一支，其餘財物則由
    陳國忠取走。嗣於同年月二十九日下午五時二十分許，經警循線在臺南縣鹽水鎮
    義稠里一一０號之二三全民車行查獲丁○○，並於其所駕駛之車牌號碼二三五０
    －ＧＬ號自小客車後車廂起出庚○○之皮包一只及戊○○之手機一支等贓物，另
    循線於同日晚上八時三十分許，在臺南縣新營市○○路○段一四四號新浪網網咖
    店前查獲丙○○。
三、案經雲林縣警察局虎尾分局報請臺灣雲林地方法院檢察署檢察官偵查起訴。
    理  由
一、右述事實，業據被告丁○○及丙○○二人於本院審理時坦白承認，且供述互核相
    符，亦與被害人戊○○、己○○、庚○○等人所述遭被告強取財物之情節大致相
    符，並有車輛及贓物等照片八張、贓物認領保管收據二紙、查緝強盜案現場紀錄
    及車籍作業系統－查詢認可資料各一紙附卷可稽。且參酌被告丁○○於偵查中係
    供稱：「九十二年八月十五日十四時，陳國忠打電話給我，說有一條二、三十萬
    問我要不要賺，我再打我0000000000電話給丙○○手機000000
    0000，我跟他說有一條二、三十萬要不要賺，他問什麼錢，我跟他說可能是
    討債的，我駕駛二三五○－ＧＬ號自小客車在新營交流道載他，再到嘉義市○○
    路去接陳國忠，陳國忠當時說有一筆現金有人提領出來，叫我們去搶這很穩不會
    被發覺，我們當時就知道這要去搶．．．」等語；被告丙○○於警詢時亦供稱：
    「是丁○○打電話給我，說要約我去收錢，事先我不知道要行搶，我問他收什麼
    錢，他說你就跟我去就對了．．．」，嗣於偵查中亦供稱：「．．．丁○○打電
    話給我手機說要去收錢，我問他他說不要講那麼多．．．」等語，及被告丁○○
    如一開始即知悉要前往作案，應不致於駕駛自己之車輛前往現場等情，足見共犯
    陳國忠於開始聯絡被告丁○○及丙○○時，是以佯稱欲前往收取帳款為由，嗣於
    其三人會合後，始於車上表示搶錢之計劃，進而商討強盜財物之事宜，應堪認定
    。又本案被害人戊○○於警訊及本院審理時雖指稱：於案發當天遭搶劫之現金約
    有十四萬餘元云云，然被告丁○○及丙○○則均同聲否認當天有搶得上述金額，
    辯稱當天僅搶得現金二萬餘元，而經審酌上開金額十四萬餘元，僅係被害人戊○○單方面之指訴，且參酌被告丁○○於偵查中供稱：「．．搶完了在車上陳國忠
    問說有什麼東西，陳國忠在車上說有一條十幾萬沒有拿．．」，被告丙○○於偵
    查中亦供稱：「．．．搶完後丁○○和陳國忠在車上說有一條十幾萬沒有拿．．
    ．」等語，及被告二人既已承認有搶得二萬餘元之現金，則對於現金十四萬餘元
    亦無掩飾之必要，起訴檢察官亦認被告僅搶得現金二萬餘元等情，是被告丁○○
    等人就現金部分，僅搶得二萬餘元，亦堪認定。綜上所述，本件事證明確，被告
    二人犯行可予認定，應依法論科。
二、查刑法上之強盜罪於認定被害人是否已達「至使不能抗拒」之程度，應以被告行
    為時之強弱程度，綜合當時之具體事實，按多數人之客觀情狀決定之，亦即視該
    手段施用於相類似之情狀下，是否足使一般人處於不能抗拒之壓制程度而定。本
    件被告於犯案時，係由被告丁○○及丙○○二人分別手持類似手槍之玩具手槍進
    入，並喝令被害人不准抵抗，要求交出財物，且被告丁○○及丙○○均係年輕力
    壯之人，而被害人僅有三人，其中亦有女性，處於上開突發情狀下，心理意思之
    自由於客觀上已達不能抗拒之程度，應可認定。本案被告二人與陳國忠謀議，而
    推由被告丙○○、丁○○等人實施強盜犯行，核被告丙○○及丁○○所為，係犯
    刑法第三百三十條、第三百二十一條第一項第三款之結夥三人加重強盜罪。起訴
    檢察官雖認被告二人係犯同法第三百三十條之結夥三人攜帶兇器加重強盜罪，惟
    被告於犯案時所持用之工具僅為玩具手槍二支，難認屬兇器，而公訴檢察官於本
    院審理時亦已當庭陳述減縮此部分犯罪事實及所犯法條，本院毋庸再予論述，應
    併予敘明。至被告二人令被害人戊○○等人進入廁所不得外出之剝奪其等行動自
    由犯行，乃為前開強盜犯行之部分行為，不另論罪。又被告二人與陳國忠有犯意
    之聯絡及行為分擔，均為共同正犯。被告以一強盜行為同時侵害被害人戊○○、
    己○○及庚○○等數人之人身、財產法益，係一行為觸犯數罪名，屬想像競合，
    應從一重之結夥三人以上強盜罪處斷。被告丁○○曾於八十九年八月二十九日，
    因違反槍砲彈藥刀械管制條例案件，經台灣高等法院台南分院判處有期徒刑一年
    三月，而於九十一年四月十二日縮短刑期執行完畢，有卷附臺灣高等法院被告全
    國前案紀錄表、臺灣雲林地方法院檢察署刑案資料查註紀錄表可憑，於五年內再
    犯本案有期徒刑以上之罪，為累犯，應依刑法第四十七條規定加重其刑。另被告
    丙○○所犯係最輕本刑為有期徒刑七年以上之罪，然審酌被告丙○○年紀僅十九
    歲，於共犯三人中年紀最小，因被告丁○○邀約前往收取帳款，事後卻演變為強
    盜財物，未能即時中止其行為，思慮未周，致誤罹重典，且本案僅推由被告丙○○持玩具手槍進入作案現場助勢，並負責搜括財物，本身並未對被害人有何暴力
    、傷害或言語脅迫之行為，於搶得目標後，即迅速離開，未進一步要求更多財物
    ，事後亦僅分得贓款五千元及手機一支，其犯罪情節尚屬輕微，如依法定刑予以
    科處有期徒刑七年之最低刑，猶嫌過重，實有情輕法重，罪刑失衡之情，是其犯
    罪之情狀可堪憫恕，爰依刑法第五十九條規定酌量減輕其刑。爰審酌被告丁○○
    有賭博、麻醉藥品管理條例、肅清煙毒條例、偽造文書、槍砲彈藥刀械管制條例
    等前科，素行不佳，被告丙○○僅有少年竊盜非行，又被告丁○○於本案中參與
    分擔脅迫行為，情節較被告丙○○之搜括財物為嚴重，且被告二人年輕力壯，有
    正當工作，不思憑己力賺取錢財，竟起意持玩具手槍，強盜被害人之財物，造成
    被害人之精神極度恐懼，已嚴重危害他人之人身自由及社會秩安，惟念被告犯罪
    所得非鉅，亦未傷害被害人，被告丙○○之家屬亦已與被害人戊○○達成民事和
    解，有和解書一紙在卷可參，被害人戊○○於本院開庭時亦已表示願意原諒被告
    ，被告二人於犯罪後亦坦承犯行，態度尚良好等一切情狀，分別量處如主文所示
    之刑，以資懲儆。至起訴檢察官具體求處被告丁○○有期徒刑十年六月，被告丙○○有期徒刑七年，均嫌過重，應併予敘明。又被告犯案用之玩具手槍二支及鴨
    舌帽二頂，並未扣案，且無證據證明為被告二人或共犯陳國忠所有，核與沒收要
    件不符，另被告丁○○犯罪所用之玩具手槍一支，亦已丟棄於溪中，業據其陳明
    在卷，應已滅失，爰均不另為沒收之諭知。
據上論斷，應依刑事訴訟法第二百九十九條第一項前段，刑法第二十八條、第三百三
十條第一項、第三百二十一條第一項第四款、第五十五條、第四十七條、第五十九條
，判決如主文。
本案經檢察官甲○○到庭執行職務。
中      華      民      國      九十二      年    十一    月    十四    日
                                    臺灣雲林地方法院刑事第三庭
                                        審判長法  官  黃  一  馨
                                              法  官  蘇  錦  秀
                                              法  官  廖  國  勝
右正本證明與原本無異。
如不服本判決，應於判決送達後十日內，向本院提出上訴狀。（須附繕本）
                                              書記官  林  汎  柏
中      華      民      國      九十二      年    十一    月    十四    日
中華民國刑法第三百三十條
 (加重強盜罪)
犯強盜罪而有第三百二十一條第一項各款情形之一者，處五年以上十二年
以下有期徒刑。
前項之未遂犯罰之。
中華民國刑法第三百二十一條
 (加重竊盜罪)
犯竊盜罪而有左列情形之一者，處六月以上五年以下有期徒刑：
一  於夜間侵入住宅或有人居住之建築物、船艦，或隱匿其內而犯之者。
二  毀越門扇、牆垣或其他安全設備而犯之者。
三  攜帶兇器而犯之者。
四  結夥三人以上而犯之者。
五  乘火災、水災或其他災害之際而犯之者。
六  在車站或埠頭而犯之者。
前項之未遂罰之。


司法院資訊處製作；財團法人民間司法改革基金會備份。
